臺灣高等法院刑事裁定
110年度抗字第428號
抗  告  人  邱崇淵



上列抗告人即受刑人因聲請定其應執行刑案件，不服臺灣臺北地
方法院中華民國110年2月1日裁定（110年度聲字第52號），提起
抗告，本院裁定如下：
    主  文
原裁定撤銷。
邱崇淵犯如附表所示各罪所處之刑，應執行有期徒刑參年陸月。
    理  由
一、原裁定意旨略以：抗告人即受刑人邱崇淵因詐欺等案件，先
    後經如附表所示法院判處如附表所示之罪刑，均確定在案，
    經臺灣臺北地方檢察署檢察官聲請定應執行刑，經審核認聲
    請為正當，定其應執行有期徒刑5年5月等語。
二、抗告意旨略以：㈠附表所示之罪均係抗告人於民國108年6月1
    9日至28日，參與真實性名、年籍不詳，自稱「TINA」、「
    曾偉祥」等人所屬之詐騙集團，擔任車手所為之犯行，其係
    依集團指示，反覆從事提領行為，原審判決卻以「侵害數法
    益」認定數罪之見解，已有過度評價之嫌。㈡因數檢察署對
    抗告人犯行均有管轄權，各檢察署欠缺橫向聯繫，致抗告人
    就參與同一詐騙集團所為犯行，須頻繁於數法院應訴，不僅
    造成司法資源浪費，縱使原確定判決法院考量其犯後態度等
    情節，願給其緩刑之機會，亦可能因後案宣判而面臨緩刑遭
    撤銷，對抗告人實屬不公。㈢受刑人於偵審中均坦承犯行，
    已與多數被害人達成和解，賠償金額高達新臺幣51萬4千元
    ，超過其犯罪所得，其已具備悔悟之心，原裁定未審酌上情
    ，逕為刑期相加，有違比例原則，請求撤銷原裁定，更為適
    法之裁定云云。
三、按裁判確定前犯數罪者，併合處罰之；數罪併罰，有二裁判
    以上，宣告多數有期徒刑者，於各刑中之最長期以上，各刑
    合併之刑期以下，定其應執行之刑期，但不得逾30年，刑法
    第50條第1項前段、第53條、第51條第5款分別定有明文。究
    其立法意旨，除在緩和多數有期徒刑合併執行所造成之苛酷
    外，更避免責任非難之重複，因刑罰之科處，應以行為人之
    責任為基礎，考量人之生命有限，刑罰對被告造成之痛苦程
    度，係以刑度增加而生加乘效果，而非等比方式增加，如以
    實質累加方式執行，刑責恐將偏重過苛，不符現代刑事政策
    及刑罰之社會功能，故透過定應執行刑程序，採限制加重原
    則，授權法官綜合斟酌被告犯罪行為之不法與罪責程度、各
    罪彼此間之關聯性（例如數罪犯罪時間、空間、各行為所侵
    害法益之專屬性或同一性、數罪對法益侵害之加重效應等)
    、數罪所反應被告人格特性與傾向、對被告施以矯正之必要
    性等，妥適裁量最終具體應實現之刑罰，以符罪責相當之要
    求（最高法院106年度台抗字第177號裁定參照）。是法院應
    就應併合處罰之數個有期徒刑宣告定其應執行刑時，不僅應
    遵守法律所定「以宣告各刑中之最長期為下限，各刑合併之
    刑期為上限，但最長不得逾30年」之外部界限，並應受法秩
    序理念規範之比例原則、平等原則、責罰相當原則、重複評
    價禁止原則等自由裁量權內部抽象價值要求界限之支配，以
    使輕重得宜，罰當其責，俾符合法律授與裁量權之目的，以
    區別數罪併罰與單純數罪之不同，兼顧刑罰衡平原則。倘違
    背此內部界限而濫用其裁量，仍非適法（最高法院100年度
    台抗字第440號、104年度台抗字第718號裁定意旨參照)。
四、經查：
  ㈠本件受刑人因犯加重詐欺罪，先後經如附表所示法院分別判
    處如附表所示之刑確定，其中附表編號1、2所示之罪，前經
    定應執行有期徒刑1年6月確定；附表編號3至5所示之罪，前
    經定應執行有期徒刑1年4月確定；附表編號6所示之罪，前
    經定應執行有期徒刑1年3月確定，附表編號7至9所示之罪，
    前經定應執行有期徒刑1年8月確定，有各該裁判書及本院被
    告前案紀錄表附卷可稽，茲檢察官聲請定其應執行之刑，原
    審審核認其聲請為正當，定其應執行有期徒刑5年5月，係於
    各刑中之最長期以上，各刑合併之刑期以下，裁定應執行刑
    為有期徒刑7年4月，固未逾越刑法第51條第5款所定之外部
    性界限，亦未較重於附表各罪前曾經定應執行刑之總合（1
    年6月＋1年4月＋1年3月＋1年8月＝5年9月），然參諸受刑人所
    犯如附表編號1至9所示之罪，均為加重詐欺取財罪，係受刑
    人加入同一詐欺集團擔任車手先後所為，所侵害法益種類相
    同，且犯罪情節、行為態樣、手段、動機均屬相同，責任非
    難重複程度甚高，又整體犯罪時間甚為相近，集中於108年6
    月19日至同月28日間，為免其責任非難重複程度過高，自應
    適當酌減其應執行刑，以符罪責相當之要求。原裁定未細予
    斟酌受刑人所犯附表所示各罪對法益侵害之加重效應、罪數
    所反映之人格特質與傾向、對其施以矯正之必要性、侵害法
    益之專屬性等情狀，定應執行刑有期徒刑5年5月，僅於內部
    限制內酌減4個月，實屬偏重過苛，難認與裁量權應遵守之
    內部界限相契合，自非適法，是抗告意旨以原裁定定刑過重
    提起抗告，則為有理由。
  ㈡原裁定既有上開不當，即屬無可維持，應由本院予以撤銷，
    且為免發回原裁定法院重新裁定，徒增司法資源之耗費，爰
    由本院自為裁定。茲檢察官聲請就如附表所示共35罪合併定
    受刑人應執行刑，於法尚無不合，經衡酌受刑人如附表各罪
    所示刑度之外部限制、內部限制，考量受刑人所犯如附表所
    示之罪犯罪時間接近（均係在108年6月19日至同月28日期間
    內所為），均係參與同一詐騙集團，擔任車手所為之犯罪類
    型、行為態樣、動機均相同，責任非難重複之程度較高，已
    與部分被害人達成和解、犯後坦承犯行之態度、犯罪之次數
    共35次，就受刑人所犯數罪為整體非難評價，並貫徹刑法量
    刑公平正義理念之內部限制等，另定其應執行之刑如主文第
    2項所示。
據上論斷，應依刑事訴訟法第413條、第477條第1項，刑法第53
條、第51條第5款，裁定如主文。　　
中　　華　　民　　國　 110　　年　　 4　　月　　7 　　日
　　　　　　　　　刑事第十七庭  審判長法　官 鄭水銓 
　　　　　　　　　　　　　　　　      法　官 沈君玲
　　　　　　　　　　　　　　　　      法　官 李世華
以上正本證明與原本無異。
如不服本裁定，應於收受送達後五日內向本院提出再抗告狀。
                                      書記官 莊佳鈴
中　　華　　民　　國　　110 　年　　4 　　月　　7 　　日
附表：
編 號          1                      2                       3     罪   名        加重詐欺         加重詐欺           加重詐欺 宣告刑         有期徒刑1年1月，共8罪 有期徒刑1年3月。 有期徒刑1年，共5罪。 犯罪日期       108年6月21日（5次） 108年6月24日（3次） 108年6月21日                108年6月19日（5次） 偵查機關案號  臺灣士林地方檢察署108年度偵字第10016、13161、24777號         臺灣新北地方檢察署108年度偵字第24116號 最後事實審  法院 臺灣士林地方法院             臺灣高等法院  案號 108年度審金訴字第216、221號         109年度上訴字第1147號  判決日期 109年2月14日                                           109年6月30日 確定判決 法院 臺灣士林地方法院             臺灣高等法院  案號 108年度審金訴字第216、221號         109年度上訴字第1147號  確定日期 109年6月30日                                           109年8月4日 備註         附表編號1、2所示罪刑經上開判決定應執行有期徒刑1年6月。  附表編號3至5所示罪刑經上開判決定應執行有期徒刑1年4月。 

編   號             4                       5                      6        罪   名          加重詐欺         加重詐欺          加重詐欺 宣告刑    有期徒刑1年2月，共3罪。 有期徒刑1年1月，共2罪。 有期徒刑1年，共3罪。 犯罪日期  108年6月26日（共3次）   108年6月26日（共2次）   108年6月27日（共3次） 偵查機關 案號  臺灣新北地方檢察署108年度偵字第24116號       臺灣新北地方檢察署108年度偵字第5616、6678、10549號   最後事實審  法院 臺灣高等法院             臺灣新北地方法院    案號 109年度上訴字第1147號     109年度金訴字第96號  判決日期 109年6月30日                               109年9月17日 確定判決 法院 臺灣高等法院           臺灣新北地方法院  案號 109年度上訴字第1147號     109年度金訴字第96號  確定日期 109年8月4日                                    109年10月28日 備註         附表編號3至5所示罪刑經上開判決定應執行有期徒刑1年4月。  經上開判決定應執行有期徒刑1年3月。 

編   號             7                        8                        9          罪   名         加重詐欺          加重詐欺          加重詐欺 宣告刑         有期徒刑1年6月，共8罪。 有期徒刑1年4月，共2罪。 有期徒刑1年2月，共3罪。 犯罪日期         108年6月20日 108年6月25日 108年6月27日，共6次     108年6月21日 108年6月25日                108年6月27日，共2次 108年6月28日 偵查機關 案號  臺灣臺北地方檢察署108年度偵字第16861、17874、21875、24777、24907、22266、23791號、109年度偵字第1052、4429號   最後事實審  法院 臺灣臺北地方法院               案號 109年度訴字第207、333號           判決日期 109年10月14日                                            確定判決 法院 臺灣臺北地方法院               案號 109年度訴字第207、333號     確定日期 109年11月17日                                            備註     附表編號7至9所示罪刑經上開判決定應執行有期徒刑1年8月。